【裁判字號】    99,上訴,316
【裁判日期】    990505
【裁判案由】    毒品危害防制條例
【裁判全文】
臺灣高等法院臺南分院刑事判決  九十九年度上訴字第三一六號
上訴人
即被告  乙○○
                （另案於臺灣臺南監獄臺南分監執行）
上列上訴人因毒品危害防制條例案件，不服臺灣臺南地方法院九
十九年度訴字第七四號中華民國九十九年一月二十九日第一審判
決（起訴案號：臺灣臺南地方法院檢察署九十八年度毒偵字第一
九八七號），提起上訴，本院判決如下：
    主    文
原判決撤銷。
乙○○施用第一級毒品，處有期徒刑玖月。又施用第二級毒品，
處有期徒刑月。扣案之吸食器壹組，沒收銷燬之。應執行有期
徒刑拾月。扣案之吸食器壹組，沒收銷燬之。
    事    實
一、乙○○前因施用毒品案件，經臺灣高雄地方法院九十六年度
    毒聲字第二００二號裁定送觀察勒戒，後因認有繼續施用之
    傾向，經裁定令入戒治處所強制戒治，於民國（下同）九十
    八年二月十一日停止戒治釋放出所，並經臺灣高雄地方法院
    檢察署九十八年度戒毒偵字第六四號不起訴處分確定。詎未
    戒除毒癮，分別基於施用第一、二級毒品犯意，於九十八年
    九月一日六時許，在臺南縣善化鎮○○路二之二號之「凱怡
    汽車旅館」內，以將海洛因加入香菸內點燃吸食方式，施用
    第一級毒品海洛因；另於同日六時許，在相同地點，以將甲
    基安非他命置入吸食器內燒烤吸食煙霧方式，施用第二級毒
    品甲基安非他命。嗣於同日十三時三十分許，經警在上開汽
    車旅館臨檢查緝販毒者時，在未有偵查犯罪職務之機關或公
    務員發覺其為吸毒犯罪人前，即向到場臺南縣警察局善化分
    局偵查隊員警，主動表示其有吸食毒品，並進而接受裁判。
    並配合查扣海洛因五小包、安非他命二包、吸食器一組、電
    子磅秤一個、夾鍊袋六包及行動電話三支等物（所涉販賣毒
    品案件另案偵辦）。
二、案經臺南縣警察局善化分局報告臺灣臺南地方法院檢察署檢
    察官偵查起訴。
    理    由
一、上揭犯罪事實，迭據被告乙○○於警詢、偵查中、原審及本
    院審理時自白不諱，案發時經警採取其尿液送請檢驗結果，
    呈嗎啡及安非他命陽性反應，有尿液送驗編號暨年籍對照表
    、長榮大學尿液檢驗確認報告附卷可稽，且有扣案吸食器壹
    組一組在卷可資佐證，被告自白與事實相符，事證明確，被
    告犯行堪以認定。
二、查海洛因、安非他命依其成癮性、濫用性及對社會危害性之
    程度，分別為毒品危害防制條例第二條第二項第一款、第二
    款分別列為第一級毒品及第二級毒品。核被告吸食海洛因、
    安非他命所為，係犯毒品危害防制條例第十條第一項施用第
    一級毒品罪；第十條第二項施用第二級毒品罪。其施用前持
    有第一、二級毒品之低度行為，為其施用之第一、二級毒品
    高度行為所吸收，不另論罪。所犯上開二罪間，犯意各別，
    行為態樣及犯罪構成要件亦殊，應予分論併罰。被告在未有
    偵查犯罪職務之機關或公務員發覺其為吸毒犯罪人前，即向
    至到場處理員警供承其有吸食毒品，自動接受裁判，為承辦
    員警甲○○證稱：「（你們攔下被告時，被告是否主動承認
    有吸食毒品？）應該是攔下被告時，被告有主動說他有吸食
    毒品，並配合我們辦案，並供出毒品來源。」屬實（見本院
    卷第三十六頁），符合自首要件，依刑法第六十二條前段規
    定減輕其刑。原審予被告論罪科刑，固非無見。惟被告係主
    動供出其係吸毒者，合於自首要件；原判決未予審酌，依刑
    法第六十二條前段自首規定減輕其刑，洵有違誤。被告上訴
    供稱其係自首指摘及此，為有理由，自屬無法維持，應由本
    院撤銷改判之。爰審酌被告曾施用毒品強制戒治，不思戒除
    毒癮，施用毒品，性質上屬自戕行為，未破壞社會秩序，及
    犯後坦承犯行態度等一切情狀，分別量處施用第一級毒品罪
    有期徒刑玖月；施用第二級毒品罪有期徒刑參月。定應執行
    為有期徒刑拾月，以資懲儆。
三、扣案之物品，據被告於原審供稱：「（查扣之海洛因及安非
    他命是否係施用毒品剩餘的？抑或是涉犯其他毒品案件？）
    是其他涉案其他毒品案件。」「（你是否於九十八年九月一
    日十三時三十分許，在上址汽車旅館內遇警臨檢，當場為警
    扣得海洛因五小包、安非他命二包、吸食器一組、電子磅秤
    一個、夾鍊袋六包及行動電話三支等物？）是的。電子磅秤
    一個、夾鍊袋六包及行動電話三支等物也是和海洛因、安非
    他命一樣是另案涉犯販賣毒品的物品，跟本案沒有關係。」
    「（查扣之吸食器一組是否為施用本案安非他命的器具？）
    是的。」（見一審卷第二十七頁正反面），供述海洛因五小
    包、安非他命二包、電子磅秤一個、夾鍊袋六包及行動電話
    三支等物，均為其另案涉犯販賣毒品之物，僅吸食器一組係
    本案施用安非他命所用，故本件僅就吸食器一組，依毒品危
    害防制條例第十八條第一項之規定，沒收銷燬之。其餘扣案
    之海洛因五小包、安非他命二包、電子磅秤一個、夾鍊袋六
    包及行動電話三支等物，則應於被告另案涉犯販毒品罪案件
    沒收，本件自不予宣告，附此敘明。
據上論斷，應依刑事訴訟法第三百六十九條第一項前段、第三百
六十四條、第二百九十九條第一項前段，毒品危害防制條例第十
條第一項、第二項、第十八條第一項，刑法第十一條前段、第六
十二條前段、第五十一條第五款，判決如主文。
本案經檢察官范文豪到庭執行職務。
中    華    民    國    99    年    5     月    5     日
                  刑事第一庭審判長法官  茆  臺  雲
                                  法官  王  明  宏
                                  法官  蔡  長  林
以上正本證明與原本無異。
施用第一級毒品罪部分，如不服本判決應於收受送達後10日內向
本院提出上訴書狀，其未敘述上訴理由者，並得於提起上訴後10
日內向本院補提理由書（均須按他造當事人之人數附繕本）「切
勿逕送上級法院」。
施用第二級毒品罪部分，不得上訴。
                                書記官  李  培  薇
中    華    民    國    99    年    5     月    5     日
附錄本案論罪科刑法條全文：
毒品危害防制條例第十條：
  施用第一級毒品者，處六月以上五年以下有期徒刑。
  施用第二級毒品者，處三年以下有期徒刑。

司法院資訊處製作；財團法人民間司法改革基金會備份。
